臺灣高等法院高雄分院民事判決　　　　　94年度上易字第93號
上　訴　人　甲○○
訴訟代理人　乙○○
被上 訴 人　丙○○
上列當事人間因損害賠償事件，對於民國94年3 月17日臺灣高雄
地方法院93年度訴字第2645號第一審判決提起上訴，本院於94年
10月13日辯論終結，茲判決如下：
    主  文
原判決關於駁回上訴人後開第二項之訴部分，暨該部分訴訟費用
之裁判均廢棄。
被上訴人應再給付上訴人新台幣肆萬陸仟參佰伍拾玖元，及自民
國九十三年十一月二十八日起至清償日止，按週年利率百分之五
計算之利息。
其餘上訴駁回。
第一、二審訴訟費用，由被上訴人負擔五分之一，餘由上訴人負
擔。
    事實及理由
一、被上訴人經合法通知，未於言詞辯論期日到庭，核無民事訴
    訟法第386 條第1 項各款之事項，依上訴人之聲請，由其一
    造辯論而判決。
二、上訴人主張：被上訴人於民國92年9月22日上午7時55分許，
    駕駛車牌號碼3T-6771 號自用小客車，沿高雄縣路竹鄉○○
    路由南往北方向行駛，至同路899 號前路邊停車時，依規定
    本應注意停車後開啟車門時，應注意行人、車輛並讓其先行
    ，其竟疏未注意，貿然開啟車門，致訴外人林宜錞騎乘車牌
    號碼NE6-811 號重型機車後搭載上訴人，適行經該處，因閃
    避不及而撞上車門，上訴人因而倒地並受有右手腕及右足踝
    挫傷、雙足深擦傷、合併關節僵硬之傷害，上訴人已支付醫
    藥費用新台幣（下同）5 萬元，且上訴人因該車禍傷害，行
    走不便而影響學業，被上訴人應賠償精神慰撫金95萬元，爰
    依侵權行為損害賠償請求權，請求判令被上訴人應給付上訴
    人100 萬元，及自93年11月28日至清償日止，按週年利率5
    計算之利息。（原審判決被上訴人應給付上訴人醫藥費
    1,720 元及精神慰撫金10萬元共101,720 元部分，未據被上
    訴人提起上訴，原審判決不利於上訴人部分，上訴人上訴僅
    請求被上訴人再給付精神慰撫金30萬元及醫藥費用48,280元
    。）並於本院聲明：（一）原判決關於駁回上訴人後開第2
    項部分廢棄。（二）被上訴人應再給付上訴人348,280 元及
    自93年11月28日起至清償日止，按年息5%計算之利息。
三、被上訴人經合法通知，未到庭陳述意見，亦未提出書狀為何
    聲明或陳述。
四、上訴人主張被上訴人於上開時日駕車於前開路段路邊停車時
    ，因疏未注意車後行車貿然開啟車門，致訴外人林宜錞騎乘
    車牌號碼NE6-811 號重型機車後搭載上訴人，適行經該處，
    因閃避不及而撞上車門，上訴人因而倒地並受有右手腕及右
    足踝挫傷、雙足深擦傷、合併關節僵硬之傷害等情，業據被
    上訴人於警訊及檢察官偵查中、刑事案件法官審理時陳述：
    當時被上訴人之車輛停在慢車道上，被上訴人有看到訴外人
    林宜錞所駕駛之機車自遠處駛來，因不小心開啟車門，致訴
    外人林宜錞所騎乘之機車人車倒地，被上訴人確有過失等語
     (台灣高雄地方法院檢察署93年度發查字第1425號卷第13頁
    、台灣高雄地方法院93年度交簡字第1506號卷第13、26頁)
    ，並有高雄縣政府警察局湖內分局道路交通事故現場圖、道
    路交通事故調查報告表 (一)、 (二)、道路交通事故肇事人
    自首情形紀錄表、上訴人與訴外人林宜錞之和解書、現場照
    片12張可證 (台灣高雄地方法院93年度交簡字第1506號卷第
    9 至11頁、第15至18頁)， 又被上訴人因上揭事故受有上開
    傷害等情，有高新醫院及博正醫院診斷證明書2 紙在卷可稽
     (原審台灣高雄地方法院93年度岡調字第71號卷第8 、9 頁
    )， 且被上訴人因上開事故經台灣高雄地方法院刑事庭認定
    犯過失傷害罪，經判處拘役55日確定，經本院調閱上開案號
    之過失傷害刑事卷查證屬實。被上訴人經合法通知無正當理
    由未於言詞辯論期日到場爭執，復未提出書狀答辯以供本院
    斟酌，依調查證據之結果，足認上訴人主張被上訴人於上開
    車禍係有過失等語，自堪採信，上訴人依侵權行為損害賠償
    請求權主張被上訴人應負損害賠償責任，洵屬有據。
五、按汽車、機車或其他非依軌道行駛之動力車輛，在使用中加
    損害於他人者，駕駛人應賠償因此所生之損害。不法侵害他
    人之身體或健康者，對於被害人因此喪失或減少勞動能力，
    或增加生活上之需要時，應負損害賠償責任。不法侵害他人
    之身體、健康、名譽、自由、信用、隱私、貞操，或不法侵
    害其他人格法益而情節重大者，被害人雖非財產上之損害，
    亦得請求賠償相當之金額。，民法第191 條之2 前項、第19
    3 條第1 項、第195 條第1 項分別定有明文。
六、本件被上訴人因上開車禍過失致上訴人受有上開身體之傷害
    ，被上訴人就此自應負侵權行為之損害賠償責任，茲就上訴
    人所得請求之損害賠償金額計算如后：
(一)增加生活上需要之費用：
 1、按保險對象因汽車交通事故，經全民健康保險提供醫療給付
    者，全民健康保險之保險人得向強制汽車責任保險之保險人
    代位請求該項給付，全民健康保險法第82條定有明文。則對
    於全民健康保險提供之醫療給付，車禍被害人於該範圍內之
    損害賠償自不得再向加害人請求。
 2、上訴人主張上訴人因本件車禍受傷，共計支出5 萬元之醫藥
    費用等情，有收據13紙為證（原審卷第16至18頁、第20至21
    頁），然查，上揭醫藥費中，中央健康保險局給付之醫藥費
    部分共計1,921 元，因該部分之請求權已移轉予中央健康保
    險局，上訴人不得向被上訴人請求，應予扣除，上訴人此部
    分之請求，自屬無據。其餘上訴人主張之醫藥費用48,079元
    ，被上訴人對於上訴人此部分主張之事實，已於相當時期受
    合法通知，而於言詞辯論期日不到場，亦未提出準備書狀爭
    執，依民事訴訟法第280 條第3 項，準用同條第1 項之規定
    ，視同自認，無庸舉證，上訴人主張因本件車禍支出48,079
    元之醫藥費用，應堪採信。從而，上訴人依據侵權行為法律
    關係，請求被上訴人給付48,079 元，為有理由。
(二)精神慰撫金部分：
 1、上訴人主張上訴人因本件車禍，受有右手腕及右足踝挫傷、
    雙足深擦傷、合併關節僵硬之傷害，迄今併發關節僵硬仍需
    復建，因而影響上訴人學業及生活上之便利，心靈傷害難以
    平復，於原審請求95萬元之精神慰撫金，上訴本院後請求除
    原審判決10萬元之精神慰撫金外，應再給付30萬元精神慰撫
    金等語。
 2、經查，上訴人於92年9 月22日因被上訴人之過失肇事而受有
    右手腕及右足踝挫傷、雙足深擦傷、合併關節僵硬之傷害，
    已如前述，而上訴人因上揭傷害，連續門診治療多次，且需
    要長期復健治療等情，有醫療收據13紙、醫院診斷證明書3
    紙可證（原審卷第16至23頁），而上訴人於事故發生時，為
    東方技術學院學生，因上揭傷害，影響就學及行走之便利，
    其精神上自受有相當之痛苦，可堪認定。審酌上訴人係學生
    ，名下並無財產，且於92、93年間並無收入，上訴人所受之
    傷害係右手、右足挫傷及關節僵硬，傷勢尚非嚴重，但需長
    期復健，而被上訴人於92年間，有薪資所得341,000 元等情
    ，有稅務電子閘門財產所得調件明細表及財政部台灣省北區
    國稅局桃園縣分局函附所得資料清單等件可稽（原審卷第8
    至10頁、第43頁至45頁、本院卷第31至34頁），認原審酌定
    上訴人得請求被上訴人給付慰撫金10萬元，係屬適當。
七、綜上，上訴人依侵權行為損害賠償請求權，得請求被上訴人
    給付醫藥費用48,079元及慰撫金10萬元共148,079 元及自93
    年11月28日起按年息5%計算之利息，為有理由，逾此部分之
    請求，為無理由。除原審判決被上訴人應給付上訴人原判決
    主文第1 項之金額（即給付上訴人醫藥費用1,720 元及精神
    慰撫金10萬元共101,720 元及自93年11月28日起至清償日止
    ，按年息5%計算之利息），被上訴人自應再給付上訴人醫藥
    費用46,359元及其利息。原審就上開被上訴人應再給付部分
    ，為上訴人敗訴之判決，自有未洽，上訴為有理由，應由本
    院廢棄此部分判決，並改判如主文第2 項所示。原審就超過
    上開應再給付部分，為上訴人敗訴之判決，並無違誤，上訴
    意旨，指摘原判決此部分不當，求予廢棄改判，為無理由，
    應予駁回。
八、結論：本件上訴為一部分有理由，一部分無理由，依民事訴
    訟法第449 條第1 項、第450 條、第79條、第463 條，第38
    5條第1項前段、判決如主文。
中     華      民     國     94   年    10  月  27     日
                        民事第二庭
                            審判長法官  簡色嬌
                            法      官  謝靜雯
                            法      官  朱玲瑤
以上正本證明與原本無異。
不得上訴。
中     華      民     國     94   年    10  月  28     日
                            書  記  官  賴梅琴
